臺灣屏東地方法院刑事判決
110年度訴字第652號
公  訴  人  臺灣屏東地方檢察署檢察官
被      告  尤俊彥


指定辯護人  本院公設辯護人謝弘章  
上列被告因違反毒品危害防制條例等案件，經檢察官提起公訴（
110年度偵字第8503號、110年度偵字第8870號），本院判決如下
：
    主  文
甲○○犯如附表一、二、三「主文」欄所示之罪，共參罪，各處如
附表一、二、三「主文」欄所示之刑及沒收。不得易服社會勞動
部分，應執行有期徒刑肆年貳月。
    事  實
一、甲○○明知愷他命為毒品危害防制條例第2條第2項第3款所定
    之第三級毒品，亦係行政院衛生福利部所公告之第三級管制
    藥品，除依藥事法相關規定製造之針劑外，係屬藥事法第20
    條第1 項第1 款所稱未經核准擅自製造之偽藥，未經許可，
    不得擅自販賣、轉讓，竟分別為下列行為：
　㈠基於意圖營利販賣第三級毒品愷他命之犯意，於附表一所示
    時間、地點，以附表一所示方式，販賣附表一所示價格之愷
    他命予附表一所示之人1次。
　㈡基於轉讓偽藥即第三級毒品愷他命之犯意，於附表二所示時
    間、地點，無償提供第三級毒品愷他命予附表二所示之人1
    次。
　㈢基於幫助販賣第三級毒品愷他命之犯意，於附表三所示時間
    ，以附表三所示方式，幫助真實姓名、年籍不詳之愷他命賣
    家(下稱不詳賣家)販賣愷他命予附表三所示之人1次。
二、嗣警對甲○○持用之0000000000號手機實施通訊監察，始悉上
    情。
三、案經屏東縣政府警察局內埔分局報告臺灣屏東地方檢察署檢
    察官偵查起訴。
    理  由
壹、程序方面：
一、被告以外之人於審判外之陳述，雖不符刑事訴訟法第159 條
    之1 至第159 條之4 之規定，而經當事人於審判程序同意作
    為證據，法院審酌該言詞陳述或書面陳述作成時之情況，認
    為適當者，亦得為證據；當事人、代理人或辯護人於法院調
    查證據時，知有同法第159 條第1 項不得為證據之情形，而
    未於言詞辯論終結前聲明異議者，視為有前項之同意，刑事
    訴訟法第159 條之5 定有明文。下列所引被告甲○○以外之人
    於審判外之陳述，檢察官、被告及其辯護人於本院準備程序
    中均表示同意有證據能力，就此等供述證據，依刑事訴訟法
    第159 條之5 規定，認有證據能力。
二、其餘本件所憑認定被告犯罪事實之各項非供述證據，查無違
    反法定程序取得之情，依同法第158 條之4 規定反面解釋，
    均有證據能力。
貳、實體部分：
一、認定犯罪事實所憑之證據及理由：
　㈠上揭犯罪事實，業據被告於警詢、偵查、本院審理中坦承不
    諱（偵一卷第211頁至第213頁、第271頁至第275頁，本院卷
    第49頁至第57頁、第71頁至第81頁），核與附表一、二、三
    「證據」欄所示證人於警詢、偵查之證述大致相符，且有附
    表一、二、三「證據」欄所示證據在卷可憑，足證被告任意
    性自白與事實相符。
　㈡被告附表一部分犯行有營利意圖：
　　邇來政府為杜絕毒品氾濫，再三宣導民眾遠離毒品。且毒品
    非法交易向來為政府查禁森嚴且重罰不寬貸之行為，倘非有
    利可圖，被告絕無平白甘冒被查緝重罰之風險，而販賣毒品
    之理，是其販入之價格當較其出售之價格為低，或販入毒品
    之價格較換取其他財物之價格為低，而有從中賺取價差或毒
    品量差牟利之意圖及事實，應屬合理認定。況第三級毒品價
    格不貲、物稀價昂，並無公定之價格，不論任何包裝，均可
    任意分裝增減分量，每次買賣價量亦可能隨時依雙方間之關
    係深淺、資力、需求量及對行情之認知、來源是否充裕、查
    緝是否嚴緊，購買者被查獲時供述購買對象之可能性風險評
    估等因素，而異其標準，並隨時機動調整，非可一概而論，
    是販賣之利得，除經坦承犯行或價量俱臻明確外，委難查得
    實情，販賣之人從價差或量差中牟利方式雖異，其意圖營利
    之非法販賣行為則一，從而，舉凡有償交易，除足以反證其
    確係另基於某種非圖利本意之關係外，茍無任何利益可圖，
    被告實無甘冒重罪風險而將愷他命販賣予附表一所示之人之
    理。且被告於本院審理時自陳：我如附表一所示犯行是賺價
    差新臺幣(下同)10至20元等語（本院卷第53頁）。顯見被告
    係藉由販賣第三級毒品愷他命，從中賺取毒品價差牟利甚明
    。
　㈢綜上，本案事證明確，被告犯行均堪以認定，應予依法論罪
    科刑。
二、論罪科刑：
　㈠附表二應依藥事法第83條第1項規定論處：
　　愷他命為毒品危害防制條例第2 條第2 項第3 款規定之第三
    級毒品，並經衛生福利部公告為管制藥品管理條例第3 條第
    2項第三級管制藥品，而第三級管制藥品之製造或輸入，依
    藥事法第39條規定應向中央衛生主管機關申請查驗登記，並
    經核領藥品許可證後始得製造或輸入並為醫藥上使用，倘非
    經核准不得轉售或轉讓；且藥物之製造應依藥事法第57條規
    定辦理。再衛生福利部食品藥物管理署迄今僅核准藥品公司
    輸入愷他命原料製藥使用，未曾核准個人輸入，且臨床醫療
    用之愷他命均為注射液形態等情，業據該局民國98年6 月25
    日管證字第980005953 號函示在案。被告係提供粉末狀愷他
    命供證人李宗峰施用一節，業具證人李宗峰證述明確（警卷
    第215頁），並非注射液形態，顯非合法製藥所得，復無從
    證明係自國外非法輸入之禁藥，是被告轉讓之愷他命自屬國
    內違法製造之偽藥。再按毒品危害防制條例第8 條第3 項之
    轉讓第三級毒品罪及藥事法第83條第1 項之轉讓偽藥罪，同
    有處罰轉讓愷他命之規定。故行為人明知為愷他命而轉讓予
    他人者，其轉讓行為同時該當於上開二罪，屬法條競合，應
    依重法優於輕法、後法優於前法等法理，擇一處斷。而藥事
    法第83條第1 項轉讓偽藥罪之法定本刑，較毒品危害防制條
    例第8 條第3 項轉讓第三級毒品罪之法定本刑為重，縱轉讓
    第三級毒品淨重達20公克以上，或成年人對未成年人為轉讓
    行為，依毒品危害防制條例第8 條第6 項、第9 條各有加重
    其刑至2 分之1 特別規定，而應依各該規定加重處罰，惟仍
    以藥事法第83條第1 項之法定本刑較重，依重法優於輕法之
    法理，擇一適用藥事法第83條第1 項轉讓偽藥罪處斷（最高
    法院102 年度台上字第2405號判決意旨參照）。故附表二所
    示犯行應依藥事法第83條第1項規定論處。
　㈡附表三部分，應論以幫助犯：
　　刑法關於正犯、幫助犯之區別，係以其主觀之犯意及客觀之
    犯行為標準，凡以自己犯罪之意思而參與犯罪，無論其所參
    與者是否犯罪構成要件之行為，皆為正犯，其以幫助他人犯
    罪之意思而參與犯罪，其所參與者，苟係犯罪構成要件之行
    為，亦為正犯。如以幫助他人犯罪之意思而參與犯罪，其所
    參與者又為犯罪構成要件以外之行為，則為從犯。被告自陳
    ：「附表三部分，我是幫朋友的朋友賣第三級毒品，我不知
    道朋友的朋友叫什麼名字，他叫我幫他找買家，陳韋呈跟他
    交易毒品的時間、地點、價格，我都沒有參與磋商，都是他
    們自己去講，我也沒有拿錢（本院卷第52頁至第53頁)」，
    顯見被告替不詳賣家尋找毒品客源，然對附表三所示愷他命
    交易，被告未為交付愷他命、收取交易價款等販賣愷他命之
    構成要件行為，顯見被告僅參與不詳賣家販賣愷他命犯罪構
    成要件以外之行為。另依被告所述其並無獲利，亦足認被告
    係出於幫助之意思而為，無證據足認其主觀上有與不詳賣家
    共同販賣愷他命之犯意聯絡，自難認被告附表三所為，已符
    合販賣愷他命之構成要件，僅足認係以幫助他人犯罪之意思
    而參與犯罪，而其所參與者又為犯罪構成要件以外之行為，
    依前揭說明，僅能論以幫助犯。
　㈢是核被告附表一所為，係犯毒品危害防制條例第4條第3項販
    賣第三級毒品罪；附表二所為，係犯藥事法第83條第1項轉
    讓偽藥罪；附表三所為，係犯刑法第30條第1項、毒品危害
    防制條例第4條第3項幫助販賣第三級毒品罪。附表一部分，
    被告販賣第三級毒品前為販賣而持有愷他命，係意圖販賣而
    持有愷他命之低度行為，為該販賣愷他命之高度行為所吸收
    ，不另論罪。附表二部分，無證據證明被告持有之第三級毒
    品達純質淨重5公克以上，該部分持有行為並無刑罰規定，
    自不構成犯罪，附此敘明。
　㈣附表編號一、二、三部分，應分論併罰：
　　雖附表一、二部分，犯罪時間、地點均同，惟被告自陳：「
    我跟李宗峰電話聯絡時，是在講買賣毒品咖啡包的事，我們
    到交易毒品現場會合後，我一時興起，才又提供K菸給李宗
    峰，李宗峰在現場就把K菸抽完，至於我賣給他的毒品咖啡
    包，李宗峰帶回家(本院卷第52頁)」，自被告此部分陳述可
    知，被告與證人李宗峰電話聯絡時，被告即興起販賣第三級
    毒品咖啡包之犯意，而被告到交易毒品現場後，才又「一時
    興起」轉讓K菸予證人李宗峰。且被告販賣之毒品為咖啡包
    ，轉讓之偽藥則為K菸，毒品型態、包裝均有異，堪認被告
    係販賣毒品過程中，復另行起意，另為轉讓偽藥之行為。故
    被告附表一、二、三部分，犯意各別、行為互殊，應予分論
    併罰。
  ㈤附表一、二、三部分均有毒品危害防制條例第17條第2 項規
    定之適用：
　⒈附表一、三部分：
　　犯第4 條至第8 條之罪於偵查及歷次審判中均自白者，減輕
    其刑，毒品危害防制條例第17條第2 項定有明文。被告於偵
    查及本院審理時均坦承附表一、三部分犯行已如前述，是附
    表一、三部分均依毒品危害防制條例第17條第2 項規定減輕
    其刑。
　⒉附表二部分：
　　行為人轉讓同屬偽藥之第三級毒品愷他命予他人，依重法優
    於輕法之原則，擇較重之藥事法第83條第1 項轉讓偽藥罪論
    處，如行為人於偵查及歷次審判中均自白，仍應適用毒品危
    害防制條例第17條第2 項規定減輕其刑。被告於偵查、審判
    中均承認附表二部分犯行已如上述，爰依毒品危害防制條例
    第17條第2 項規定減輕其刑。
　㈥本案並無毒品危害防制條例第17條第1 項規定之適用：
　⒈行為人轉讓同屬偽藥之第三級毒品愷他命予他人，依法規競
    合之例，雖應擇較重之藥事法第83條第1 項轉讓偽藥罪論處
    ，倘被告符合毒品危害防制條例第17條第1 項規定之要件，
    亦應適用該條項規定減輕或免除其刑，始符平等原則。故被
    告附表二部分，雖依藥事法第83條論處，惟若被告供出之上
    手與附表二部分具有先後且相當之因果關係及必要之關聯性
    ，被告仍可能可依毒品危害防制條例第17條第1 項規定減輕
    其刑。
　⒉惟被告自陳：「我沒有要跟法院供出上手(本院卷第53頁)」
    ，其亦未向員警供出上手一節，有屏東縣政府警察局內埔分
    局111年1月5日內警偵字第11130003900號函暨職務報告1份
    可憑(本院卷第41頁至第43頁)，故附表一、二、三部分犯行
    均無適用毒品危害防制條例第17條第1 項規定減輕其刑之餘
    地甚明。
　㈦附表三部分，有刑法第30條第2項規定之適用：
　  被告附表三部分犯行係幫助犯已如前述，依刑法第30條第2 
    項規定，按正犯之刑減輕之。
　㈧附表三部分，有前揭2 種減輕事由，依刑法第70條規定遞減
    輕之。
　㈨爰以行為人之責任為基礎，審酌被告不思以正當方式賺取金
    錢，竟販賣第三級毒品愷他命以牟利，無視國家毒品禁令，
    將毒品之害加諸他人，戕害他人健康，對社會治安造成危害
    ，其販賣第三級毒品所得200元、販賣對象1人、販賣次數1
    次。被告明知愷他命係第三級毒品即偽藥，濫行施用易成癮
    ，造成施用者身心傷害，為國家嚴格查禁之違禁物，仍不顧
    國家禁令，轉讓予附表二所示之人，轉讓對象1 人、轉讓次
    數1次。被告以附表三所示方式幫助不詳賣家販賣毒品，幫
    助販賣對象1人、幫助販賣次數1次，助長毒品惡風，所為實
    應非難。惟念及被告並無任何前科，此有臺灣高等法院被告
    前案紀錄表可憑，素行尚可。被告為本案犯行時剛滿18歲，
    且附表一所示犯行販賣毒品之金額非鉅；附表二所示犯行轉
    讓偽藥之數量不大；附表三所示犯行幫助之態樣，僅為介紹
    客人予不詳賣家，被告並未至交易現場，亦未經手毒品，復
    未分受任何利益。兼衡其自陳之智識程度及家庭、經濟狀況
    （因涉及個人隱私故不揭露，詳如本院卷第78頁）等一切情
    狀，分別量處如附表一、二、三「主文」欄所示之刑。又被
    告所犯附表一、三所示2罪，與附表二所示1罪間，係分別受
    處不得易服社會勞動之刑及得易服社會勞動之刑，故依刑法
    第50條第1 項第4 款規定，不予合併定應執行刑，而僅就不
    得易服社會勞動之各罪間，依各別刑罰規範之目的、輕重罪
    間體系之平衡、整體犯罪非難評價、各行為所侵害法益之關
    聯性或同一性、罪數所反映之被告人格特性與犯罪傾向、社
    會對特定犯罪行為處罰之期待等，為綜合判斷，合併量處如
    主文所示之應執行刑。
三、沒收：
  ㈠犯罪所用之物：
    犯第4 條至第9 條、第12條、第13條或第14條第1 項、第2 
    項之罪者，其供犯罪所用之物，不問屬於犯罪行為人與否，
    均沒收之；前2 項之沒收，於全部或一部不能沒收或不宜執
    行沒收時，追徵其價額，毒品危害防制條例第19條第1 項、
    刑法第38條第4 項定有明文。未扣案手機1支(含0000000000
    號SIM卡1張)為被告所有，是供被告犯附表一、三所示犯行
    所用之物，業據被告陳述明確(本院卷第52頁)，且有附表一
    「證據」欄所示通訊監察譯文可憑，於附表一、三部分，均
    依毒品危害防制條例第19條第1 項、刑法第38條第4 項規定
    沒收，於全部或一部不能沒收或不宜執行沒收時，追徵其價
    額。至於附表二部分，被告自陳是其與證人李宗峰在附表一
    所示交易毒品現場會合後，其另行起意所為之犯行，既然被
    告之犯意係與證人李宗峰碰面後萌生，被告並未利用手機為
    此部分犯行，其持用之手機自非供附表二犯行所用之物。
　㈡犯罪所得：
　　犯罪所得，屬於犯罪行為人者，沒收之；前2 項之沒收，於
    全部或一部不能沒收或不宜執行沒收時，追徵其價額，刑法
    第38條之1 第1 項前段、第3 項定有明文。附表一「交易方
    式」欄所示價金為被告犯罪所得且未扣案，依前開規定於被
    告附表一所示罪刑項下宣告沒收，且因本件販毒所得為新臺
    幣，並無不宜執行沒收之情形，亦無價額可言，故於全部或
    一部不能沒收時，追徵之。
據上論斷，應依刑事訴訟法第299 條第1 項前段，判決如主文。
本案經檢察官張志杰、蕭惠予提起公訴，檢察官潘國威到庭執行
職務。
中　　華　　民　　國　　111 　年　　4 　　月　　12　　日
                  刑事第一庭  審判長法  官  王以齊
　　　　　　　　　                  法  官  楊宗翰
　　　　　　　　　                  法  官  粘凱庭
以上正本證明與原本無異。
如不服本判決應於收受判決後20日內向本院提出上訴書狀，並應
敘述具體理由；其未敘述上訴理由者，應於上訴期間屆滿後20日
內向本院補提理由書（均須按他造當事人之人數附繕本）「切勿
逕送上級法院」。
中　　華　　民　　國　　111 　年　　4 　　月　　12　　日
                                    書記官  李家維
附錄本案論罪科刑法條全文：
毒品危害防制條例第4條
製造、運輸、販賣第一級毒品者，處死刑或無期徒刑；處無期徒
刑者，得併科新臺幣三千萬元以下罰金。
製造、運輸、販賣第二級毒品者，處無期徒刑或十年以上有期徒
刑，得併科新臺幣一千五百萬元以下罰金。
製造、運輸、販賣第三級毒品者，處七年以上有期徒刑，得併科
新臺幣一千萬元以下罰金。
製造、運輸、販賣第四級毒品者，處五年以上十二年以下有期徒
刑，得併科新臺幣五百萬元以下罰金。
製造、運輸、販賣專供製造或施用毒品之器具者，處一年以上七
年以下有期徒刑，得併科新臺幣一百五十萬元以下罰金。
前五項之未遂犯罰之。
中華民國刑法第30條
幫助他人實行犯罪行為者，為幫助犯。雖他人不知幫助之情者，
亦同。
幫助犯之處罰，得按正犯之刑減輕之。
藥事法第83條
明知為偽藥或禁藥，而販賣、供應、調劑、運送、寄藏、牙保、
轉讓或意圖販賣而陳列者，處七年以下有期徒刑，得併科新臺幣
五千萬元以下罰金。
犯前項之罪，因而致人於死者，處七年以上有期徒刑，得併科新
臺幣一億元以下罰金；致重傷者，處三年以上十二年以下有期徒
刑，得併科新臺幣七千五百萬元以下罰金。
因過失犯第一項之罪者，處二年以下有期徒刑、拘役或科新臺幣
五百萬元以下罰金。
第一項之未遂犯罰之。
卷別對照表：
簡稱 卷宗名稱 警卷 屏東縣政府警察局內埔分局內警偵字第11031790200號卷 他一卷 臺灣屏東地方檢察署109年度他字第2952號卷 他二卷 臺灣屏東地方檢察署110年度他字第1192號卷 偵一卷 臺灣屏東地方檢察署110年度偵字第8503號卷 偵二卷 臺灣屏東地方檢察署110年度偵字第8870號卷 本院卷 本院110年度訴字第652 號卷 
附表一：（販賣第三級毒品部分）
購毒者 交易時間、地點 交易方式 證據 主文 李宗峰 110年1月29日晚間11時15分許，在屏東縣○○鄉○○路○段0○0號休閒運動公園 李宗峰以其持用之0000000000號手機與甲○○所持用之0000000000號手機聯絡購買毒品咖啡包事宜，雙方約見於左列時間、地點，甲○○交付含愷他命之毒品咖啡包1 包予李宗峰，李宗峰則交付毒品價金200元予甲○○。 ①證人李宗峰於警詢、偵查之證述（警卷第206 頁至第207 頁，偵一卷第80頁至第81頁）② ②通訊監察譯文1 份（警卷第35頁至第36頁）③ ③指認犯罪嫌疑人紀錄表、指認表、個人戶籍資料各1 份（警卷第237 頁至第241 頁） 甲○○販賣第三級毒品，處有期徒刑參年捌月。 未扣案手機壹支(含0000000000號SIM卡壹張)沒收，於全部或一部不能沒收或不宜執行沒收時，追徵其價額。 未扣案犯罪所得新臺幣貳佰元沒收，於全部或一部不能沒收時，追徵之。 
附表二：（轉讓偽藥部分）
受讓者 轉讓時間、地點 轉讓方式 證據 主文 李宗峰 110年1月29日晚間11時15分許，在屏東縣○○鄉○○路○段0○0號休閒運動公園 甲○○、李宗峰為完成附表一所示毒品交易，約見於左列時間、地點，其2人見面後，甲○○另行起意，無償轉讓摻有第三級毒品愷他命之K菸1根予李宗峰。 ①證人李宗峰於警詢、偵查之證述（警卷第215 頁至第219 頁，偵一卷第81頁至第82頁）② ②指認犯罪嫌疑人紀錄表、指認表、個人戶籍資料各1 份（警卷第237 頁至第241 頁） 甲○○犯藥事法第八十三條第一項之轉讓偽藥罪，處有期徒刑參月。  
附表三：（幫助販賣第三級毒品部分）
幫助販賣對象 不詳賣家與陳韋程交易毒品時間、地點 被告幫助販賣第三級毒品方式 證據 主文 被告幫助不詳賣家販賣毒品予陳韋呈、謝昱辰 110年6月24日下午2時30分許，在屏東縣○○鄉○○路0 號里港統一便利超商里農門市 不詳賣家請託甲○○介紹毒品客源。適謝昱辰於110年6月24日下午2時7分許，請託陳韋呈替其購買愷他命，陳韋呈復聯繫甲○○持用之0000000000號手機，甲○○將上開陳韋呈欲購買愷他命之交易訊息轉告不詳賣家，該賣家於左列時間、地點販賣第三級毒品愷他命1 包予陳韋呈，陳韋呈則交付1,000元現金予不詳賣家而完成毒品交易。陳韋呈購得第三級毒品愷他命1 包後，於同日下午2時55分許，至謝昱辰位於屏東縣○○鄉○○○路00號住處，交付愷他命予謝昱辰。 ①證人陳韋呈於警詢、偵查之證述（警卷第110 頁至第113 頁 、第116頁，偵一卷第182 頁至第185頁、第391頁至第392 頁） ②證人謝昱辰於警詢、偵查之證述（警卷第269 頁至第270 頁，偵一卷第290 頁至第292頁）③ ③通訊監察譯文1 份（警卷第111 頁）④ ④指認犯罪嫌疑人紀錄表、指認表、個人戶籍資料各2份（警卷第135頁至第139 頁、第279 頁至第283頁） 甲○○幫助販賣第三級毒品，處有期徒刑壹年拾月。 未扣案手機壹支(含0000000000號SIM卡壹張)沒收，於全部或一部不能沒收或不宜執行沒收時，追徵其價額。